【裁判字號】    98,訴,457
【裁判日期】    981204
【裁判案由】    強盜等
【裁判全文】
臺灣宜蘭地方法院刑事判決               98年度訴字第457號
公  訴  人  臺灣宜蘭地方法院檢察署檢察官
被      告  乙○○
指定辯護人  本院公設辯護人  丁○○
上列被告因強盜等案件，經檢察官提起公訴（98年度偵字第1206
、3371號），本院判決如下：
    主  文
乙○○犯搶奪罪，累犯，處有期徒刑壹年，減為有期徒刑陸月。
又犯搶奪罪，累犯，處有期徒刑壹年肆月，減為有期刑捌月。應
執行有期徒刑壹年。
    犯罪事實
一、乙○○前因搶奪案件，經本院以93年度訴字第465號判處有
    期徒刑8月確定，並於民國94年6月27日縮短刑期執行完畢，
    詎仍不知悔改，分別基於意圖為自己不法所有之搶奪犯意，
    為下列行為：
  (一)於94年10月間某日上午6時許，騎乘所有車牌號碼GYG-839號
    之機車行經宜蘭縣壯圍鄉○○路○段318號前道路，見在該
    道路旁菜園種植蔬菜之甲○○○脖子配載1條金項鍊，竟意
    圖為自己不法之所有，佯向甲○○○問路，旋乘年邁之甲○○○靠近且疏於防備之際，徒手搶奪甲○○○上開金項鍊1
    條，得手後，隨即騎乘上開機車逃離現場，其後並以新台幣
    （下同）1萬9千餘元將該項鍊變賣，所得之現金則花用殆盡
    。嗣乙○○於98年3月10日在其上開搶奪罪未經有偵查權限
    之公務員發覺前，主動向警方自首其犯上開犯罪而接受裁判
    。
  (二)於95年9月28日上午11時33分許，在宜蘭縣冬山鄉鄉○○路
    ○段137號丙○○○開設之全利商店內，見丙○○○脖子上
    配載1條金項鍊，竟意圖為自己不法之所有，佯稱要購買1箱
    罐裝啤酒，並尾隨丙○○○至該商店後方倉庫搬取啤酒，即
    乘丙○○○彎腰搬取放置地上之啤酒疏於防備之際，自後方
    先以手按壓丙○○○頸部，再以另隻空手搶奪丙○○○上開
    金項鍊1條，丙○○○遭搶後，急以台語高喊「阿爸趕快來
    抓賊」，同時以手按壓胸部護住金項鍊，乙○○恐丙○○○
    繼續喊叫即改以手摀住丙○○○嘴部，另隻手則繼續拉扯丙○○○頸部金項鍊，該金項鍊在拉扯中斷裂成兩半，乙○○
    搶得半截金項鍊後，隨即離去，其後則以4千元將該項鍊變
    賣，所得之現金花用殆盡。嗣經警調閱全利商店監視器畫面
    循線查獲。
二、案經宜蘭縣政府警察局移送偵辦臺灣宜蘭地方法院檢察署檢
    察官偵查起訴。
    理  由
一、按被告以外之人於審判外之言詞或書面陳述，除法律有規定
    者外，不得作為證據；又被告以外之人於審判外之陳述，雖
    不符合刑事訴訟法第159條之1至第159條之4之規定，而經當
    事人於審判程序同意作為證據，法院審酌該言詞陳述或書面
    陳述作成時之情況，認為適當者，亦得為證據，而當事人、
    代理人或辯護人於法院調查證據時，知有上開不得為證據之
    情形，而未於言詞辯論終結前聲明異議者，視為有前項之同
    意，刑事訴訟法第159條第1項及第159條之5分別定有明文。
    本件被告及辯護人對於公訴人所提之證據資料及以下本院作
    為判斷依據之各項證據資料，均不爭執其證據能力，本院審
    酌該等言詞供述及書面作成時之情況認為適當，均無不宜作
    為證據之情事，依刑事訴訟法第159條之5規定，均得作為證
    據。
二、上揭犯罪事實一(一)之部分，業據被告自警詢迄審理中均供承
    不諱，核與被害人甲○○○指訴情節相符，並有宜蘭縣壯圍
    鄉○○路○段318號前道路現場照片2張、仁生診所甲○○○
    門診病歷影本在卷可稽，被告此部分搶奪犯行，已然明確，
    應予論罪科刑。
三、上揭犯罪事實一(二)之部分，業據被害人丙○○○指訴綦詳，
    並有證人黃郁茹於警詢之證詞、全利商店監視器畫面翻拍照
    片及被告衣物照片共4張在卷可佐；訊據被告對於趁被害人
    丙○○○彎腰搬取啤酒時，自後徒手搶奪被害人丙○○○掛
    在脖子上之金項鍊1條，嗣因被害人丙○○○以手護住金項
    鍊，最後搶得斷裂之半條金項鍊之事實固坦承不諱，然矢口
    否認有以手按壓被害人丙○○○頸部及以手摀住被害人丙○○○嘴部云云，惟上開事實業據證人丙○○○分別於偵查、
    審理中證述明確，稽之證人丙○○○上開證詞就被搶情形並
    無任何誇大不實之證述，且證人游范素素卿與被告並無仇隙
    ，證人丙○○○實無就此點故意加以渲染之必要，被告上開
    所辯顯無可採。事證明確，被告此部分搶奪犯行，已堪認定
    。
四、核被告上揭2次犯行，均係犯刑法第325條第1項之搶奪罪。
    被告所犯上開2罪，犯意個別，應予分論併罰。被告就上揭
    犯罪事實一(一)部分之犯行，於有偵查權限機關知悉犯罪嫌疑
    人之前，即向警方自首，為對未發覺之犯罪自首而接受裁判
    ，應依法減輕其刑。又公訴人雖認被告所犯上揭犯罪事實一
    (二)之部分，係犯刑法第328條第1項之強盜罪，然搶奪與強盜
    雖同具不法得財之意思，搶奪係乘人不備，公然掠取他人之
    財物，如施用強暴脅迫，至使不能抗拒而取其財物或令其交
    付者，則為強盜罪。是二者之區別在於公然掠取他人之財物
    所施用之手段，是否達到至使被害人不能抗拒之程度。本件
    依證人丙○○○於審理中證述可知被告確有以手按壓證人之
    頸部，並在證人丙○○○高聲喊叫時有以手摀住證人之嘴部
    之事實，已如上述。惟依證人丙○○○於審理時證述稱：「
    （被告搶妳的金項鍊時，被告是站在何位置？）被告是站在
    我的後面。」、「（被告是壓住妳的金項鍊，順手把妳的金
    項鍊搶走？）被告壓了我的頸部，就直接搶，我就叫，他就
    摀我嘴巴，就搶了我的金項鍊。」、「（被告壓妳的脖子多
    低？）啤酒在地上，我直接彎腰搬啤酒。被告就壓我的脖子
    但沒有壓的很用力，之後我的脖子就挺直，被告就用手從我
    頸部搶我的金項鍊，我就喊阿爸趕快來抓賊，他就摀住我的
    嘴巴，…」、「（被告用左手摀住妳的嘴巴，右手有無抱住
    妳的身體？）沒有」、「（被告搶金項鍊的過程，妳們二人
    的身體有無碰觸？）沒有。被告只是摀住我的嘴巴而已。」
    、「（為何不反抗？）因為被告搶了金項鍊就轉身跑了。」
    等語，可知被告搶奪過程中，因證人丙○○○以手護住配載
    胸前之金項鍊，經被告自後拉扯而使金項鍊斷裂成兩半，搶
    奪過程中被告並未用力勒緊證人丙○○○身體至使不能抗拒
    再加以掠取，難認被告施用強暴之手段已至使證人丙○○○
    不能抗拒之程度，再參以被告若所施用強暴之手段已至使證
    人丙○○○不能抗拒之程度，被告應不會僅搶得半截項鍊即
    快步逃逸，被告此部分所犯應係刑法第325條第1項之搶奪罪
    ，上開公訴意旨，容有未洽，惟其起訴之基本事實相同，本
    院自應予以審理，並變更其起訴法條，且本院變更後之法條
    法定刑為「六月以上、五年以下有期徒刑」，與檢察官據以
    起訴之刑法第328條第1項之法定刑為「5年以上有期徒刑」
    比較，為輕罪，故縱未告知被告變更後之罪名，對被告訴訟
    上之防禦權並不生影響，附此敘明。又被告前因搶奪罪，經
    本院以93年度訴字第465號判處有期徒刑8月確定，並於97年
    6月27日縮短刑期執行完畢，有卷附臺灣高等法院被告前案
    紀錄表可按，其受有期徒刑之執行完畢，五年內再故意犯法
    定刑有期徒刑以上之上開2罪，為累犯，均依法加重其刑，
    並均先加後減之，並就犯罪事實一(一)之部分遞減之。爰審酌
    被告犯罪之動機、目的、犯罪所生之危害，以及犯後尚能坦
    承犯行、態度等好等一切情狀，就其所犯上開2罪分別量處
    如主文所示之刑，又查被告犯罪之時間，均係在96年4月24
    日之前，依中華民國九十六年罪犯減刑條例第2條第1項第3
    款、第7條之規定，均應減其宣告刑2分之1，並依法諭知其
    宣告刑及減得之刑，並定其應執行刑。
據上論斷，應依刑事訴訟法第299條第1項前段、第300條，刑法
第325條第1項、第62條前段、第47條第1項、第51條第5款，中華
民國九十六年罪犯減刑條例第2條第1項第3款、第7條，判決如主
文。
本案經檢察官陳嘉瑜到庭執行職務
中    華    民    國    98    年    12    月    4     日
                  刑事第四庭審判長法  官  林楨森
                                  法  官  蔡仁昭
                                  法  官  辜漢忠
以上正本證明與原本無異。
如不服本判決應於收受送達後十日內向本院提出上訴書狀，並應
敘述具體理由；其未敘述上述理由者，應於上訴期間屆滿後二十
日內向本院補提理由書(均須按他造當事人之人數附繕本)「切勿
逕送上級法院」。
                                  書記官  吳文雄
中    華    民    國    98    年    12    月    4     日
附錄本案論罪科刑法條：
中華民國刑法第325條第1項
意圖為自己或第三人不法之所有，而搶奪他人之動產者，處6月
以上5年以下有期徒刑。


司法院資訊處製作；財團法人民間司法改革基金會備份。
